臺灣桃園地方法院刑事判決　　　　　　　　　　　　　九十一年度易字第四八七號
　　公　訴　人　臺灣桃園地方法院檢察署檢察官
　　被　　　告　甲○○
右列被告因違反動產擔保交易法案件，經檢察官提起公訴（九十一年度偵字第一六一
四號），本院判決如左：
    主  文
甲○○動產擔保交易之債務人，意圖不法之利益，將標的物遷移，致生損害於債權人
，科罰金貳仟元，如易服勞役，以參佰元折算壹日。緩刑貳年。
    事  實
一、甲○○於民國八十九年八月八日，以動產擔保交易附條件買賣之方式，向乙○股
    份有限公司（下稱乙○公司）中壢服務站購買電視一台，為動產擔保交易之債務
    人。雙方約定總價金新臺幣（下同）三萬七千一百元，除第一期於簽約時給付四
    千七百元外，自八十九年九月八日起，至九十年八月八日止，分十二期給付，每
    期付款二千七百元，標的物存放地點為桃園縣中壢市○○○路○段一四八巷七號
    四樓，在價金未付清之前，標的物所有權仍屬乙○公司，買受人甲○○僅得依約
    占有使用，不得任意遷移、出賣、出質、移轉、抵押或為其他處分等。詎甲○○
    僅繳納分期價金（含頭期款）九期共二萬六千三百元，於九十年五月（起訴書誤
    載四月）後，即拒不付款，並基於意圖不法之利益，將該標的物遷移不知去向，
    致乙○公司中壢服務站追索無著而受有損害。
二、案經乙○公司訴由台灣桃園地方法院檢察署檢察官偵查起訴。
    理  由
一、訊據被告甲○○矢口否認右揭犯罪事實，辯稱：伊只是名義人，是其前妻羅婷婷
    所購買，伊僅是負責簽名而已，離婚後因其前妻將標的物搬走，伊以為其前妻會
    繼續繳款，所以才未繳云云。惟查，右揭犯罪事實，業據告訴人乙○公司之代理
    人李承諺指述綦詳，復有附條件買賣合約書、銷貨傳票、應收分期帳款存根聯各
    一份附卷可稽。按動產擔保交易之電視，約定有標的物存放地點，其目的即在保
    障債權人於必要時取回其仍保有所有權之電視，於觀念上應遵守動產擔保交易上
    附條件買賣契約上所約定之存放地點之約定，而在物理上仍應使動產擔保交易之
    債權人隨時得發現其所有物所在，以行使其權利，動產擔保交易之債務人並負此
    義務，而不得將該物品移置於權利人所不知之處所，致妨害權利人權利之行使，
    執是之故，債務人如主觀上有使該擔保物以任何方式，妨害權利人權利之行使，
    而任將標的物遷移者，應即認有不法之意圖。本件被告既以其名義，用附條件買
    賣方式購買上開電視，且亦供承未與羅婷婷離婚前亦共同使用該電視，自屬契約
    上之債務人無訛。其與告訴人約定電視存放地點為桃園縣中壢市○○○路○段一
    四八巷七號四樓住處，在價金未付清前，標的物所有權仍屬於出賣人所有，自應
    對該電視之使用、保管，須合於動產擔保交易契約之約定，在價金未付清之前，
    不得任意變換標的物之置放處所。而被告自九十年五月起即未再付款，告訴人多
    次向被告催繳分期款，均置之不理，復未經告訴人同意，將電視搬離，致乙○公
    司不知該電視之所在，足見被告主觀上係以將該物品以藏匿方式，使告訴人難以
    發現標的追索無著之事實，其主觀犯意甚明。其嗣後諉為僅是名義上之購買人，
    純屬卸責之詞，不足採信。本件事證明確，被告犯行堪予認定，應予論罪科刑。
二、核被告甲○○所為，係犯動產擔保交易法第三十八條之遷移標的物罪。爰審酌被
    告之犯罪動機、目的、手段、犯罪所生危害，及事後已與告訴人達成和解，付清
    所有欠款（有乙○公司出具之清償證明附卷）等一切情狀，量處如主文所示之刑
    ，並諭知易服勞役之折算標準。末查，被告前未受有期徒刑以上刑之宣告，此有
    臺灣高等法院全國前案紀錄表在卷可憑，經此審判科刑，當知警惕，信無再犯之
    虞，爰併予宣告緩刑二年，以勵自新。
據上論斷，應依刑事訴訟法第二百九十九條第一項前段、動產擔保交易法第三十八條
，刑法第十一條、第四十二條第二項、第七十四條第一款，罰金罰鍰提高標準條例第
一條前段、第二條，判決如主文。
本案經檢察官楊挺宏到庭執行職務。
中      華      民      國    九十一    年      四      月    二十五    日
                            台灣桃園地方法院刑事第二庭
                                      法  官  曾  正  耀
右正本證明與原本無異。
如不服本判決，應於判決送達後十日內向本院提出上訴狀( 應附繕本 )，上訴於
臺灣高等法院。
                                       書記官  文  巧  雲
中        華        民        國   九十一   年   四    月     二十五    日
附錄：本案論罪科刑法條全文
動產擔保交易法第三十八條：
動產擔保交易之債務人，意圖不法之利益，將標的物遷移、出賣、出質、移轉、抵押
或為其他處分，致生損害債權人者，處三年以下有期徒刑、拘役或科或併科六千元以
下之罰金。
